臺灣臺中地方法院刑事判決
111年度訴字第1650號
公  訴  人  臺灣臺中地方檢察署檢察官
被      告  劉韋成


上列被告因傷害等案件，經檢察官提起公訴（111 年度偵字第30
699 號），本院判決如下：
　　主    文
丁○○犯如附表編號1 至3 所示之罪，各處如附表編號1 至3  「
主文」欄所示之刑（含主刑及沒收）。主刑中之拘役刑部分，（
即附表編號1 、3 部分），應執行拘役陸拾日，如易科罰金，以
新臺幣壹仟元折算壹日。
    犯罪事實
一、丁○○（通訊軟體LINE暱稱「發粿」）前曾教導乙○○（LINE暱
    稱「暘」）從事油漆工作之技術，後乙○○因故欲離職，丁○○
    認其徒費教學心血，竟因此心生不滿，而為下列犯行：
　㈠丁○○於民國111 年1 月24日某時許，在臺中市○○區○○路00巷0
    0號旁之空地，基於傷害他人身體之犯意，接續持木棒（未
    扣案）毆打乙○○，致乙○○受有左大腿、左小腿、左上臂、左
    腰部挫淤傷等傷害。
　㈡丁○○於111 年2 月27日某時許，在臺中市沙鹿區之某便利商
    店與乙○○碰面時，意圖為自己不法之所有，基於恐嚇取財之
    犯意，對乙○○恫稱：我教你那麼多東西，你說不做就不做，
    你要給我一個交代等語，並要求乙○○賠償新臺幣（下同）10
    萬元，致使乙○○心生畏懼，深恐如未給付金錢將再遭丁○○毆
    打，乃當場簽立面額均為1 萬元之本票10張交予丁○○，及約
    定每月以給付1 萬元之方式將該等本票贖回。其後於111 年
    3 月25日上午10時52分許，丁○○為取得第1 筆1 萬元一事，
    而撥打LINE語音電話予乙○○後，乙○○即委請雇主林美怡代其
    自薪水中轉匯1 萬元予丁○○，林美怡遂於111 年3 月25日晚
    間9 時19分許，將1 萬元匯入丁○○向不知情友人王建堡所借
    王苡淋（即王建堡之女）名下第一商業銀行帳號000-000000
    00000號帳戶（下稱第一商銀帳戶）內，丁○○再向王建堡拿
    取該1 萬元。
　㈢丁○○於111 年2 月1 日某時許，在不詳地點，基於恐嚇危害
    安全之犯意，透過電話以臺語向乙○○恫稱「如果你讓我當面
    抓住，你就死定了，你越不來我就越要打你，我答應嫂子不
    打你，幹妳娘！你又這樣」、「你越是這樣，抓到你就知道
    死定了」及「你越是這樣，林北抓到你要打到你殘廢，幹你
    娘咧」等語，以此揚言將加害乙○○之生命、身體，使乙○○心
    生畏懼，致生危害於其安全。
　㈣嗣經乙○○提出告訴，始悉上情。
二、案經乙○○訴由臺灣臺中地方檢察署檢察官偵查起訴。
    理    由
壹、程序事項
一、本判決所引用被告以外之人於審判外之陳述，檢察官、被告
    丁○○於本院準備程序、審理中均未聲明異議（本院卷第41至
    50、77至99頁），本院審酌該等證據資料作成之情況，核無
    違法取證或其他瑕疵，且與待證事實有關連性，認為適當得
    為證據，依刑事訴訟法第159 條之5 規定，均有證據能力。
二、又本判決所引用之非供述證據，查無違反法定程序取得之情
    形，依刑事訴訟法第158 條之4 規定之反面解釋，均具有證
    據能力。
貳、實體認定之依據
一、訊據被告就上開傷害、恐嚇危害安全之犯罪事實均坦承不諱
    ，惟矢口否認有何恐嚇取財犯行，辯稱：乙○○是自願賠償10
    萬元給我，簽立本票就是形式上簽一下，用來證明口頭有講
    到賠10萬元的事情，當初也是乙○○自己說1 個月賠1  萬元
    ，才會簽10張面額1 萬元的本票，而且是每個月25日領薪水
    的時候賠1 萬元，我於111 年3 月25日打電話給乙○○，乙○○
    叫我自己打電話給林美怡，林美怡說她要先打電話跟乙○○確
    認清楚，是乙○○答應之後，林美怡才把錢匯到我指定的帳戶
    內云云。惟查：
  ㈠就犯罪事實欄一㈠、㈢所示傷害、恐嚇危害安全等犯行部分：
　　該等犯罪事實，業據被告於本院準備程序、審理中坦承不諱
    （本院卷第41至50、77至99頁），核與證人即告訴人乙○○、
    證人即告訴人之母甲○○於偵訊中所為證述大致相符（他卷第
    63至69頁），並有光田綜合醫院111 年1 月30日診斷證明書
    、告訴人所受傷勢照片、111 年1 月30日及2 月1  日之錄
    音光碟暨其錄音譯文、本院準備程序勘驗筆錄等附卷為憑（
    他卷第17、19至23 、27至30、31至45頁，他卷證物袋，本
    院卷第46、47頁），足認被告此部分之自白與事實相符，洵
    堪採為論罪科刑之依據。
　㈡就犯罪事實欄一㈡所示恐嚇取財犯行部分：
　⒈被告前曾教導告訴人從事油漆工作之技術，然告訴人因故欲
    離職後，被告與告訴人相約於111 年2 月27日某時許，在臺
    中市沙鹿區之某便利商店碰面，並對告訴人陳稱：我教你那
    麼多東西，你說不做就不做，你要給我一個交代等語，且要
    求告訴人賠償10萬元，告訴人遂當場簽立面額均為1 萬元之
    本票10張交予被告，及約定每月以給付1 萬元之方式將該等
    本票贖回，嗣於111 年3 月25日上午10時52分許，被告為取
    得第1 筆1 萬元一事，而撥打LINE語音電話予告訴人後，告
    訴人即委請證人林美怡代其自薪水中轉匯1 萬元予被告，證
    人林美怡乃於111 年3 月25日晚間9 時19分許將1 萬元匯入
    被告向證人王建堡所借案外人王苡淋（即證人王建堡之女）
    名下第一商銀帳戶內，被告再向證人王建堡拿取該1 萬元等
    情，業據被告於偵訊、本院準備程序、審理時供承在卷（他
    卷第63至69、105 、106 、127 至129 頁，本院卷第41至50
     、77至99頁），核與證人即告訴人乙○○、證人甲○○、王建
    堡、林美怡於偵訊、本院審理時所為證述大致相符（他卷第
    33至35、37、38、79頁，本院卷第77至99頁），並有轉帳交
    易明細截圖、被告與告訴人之LINE對話紀錄截圖、第一商業
    銀行總行111 年5 月27日函暨檢附第一商銀帳戶開戶基本資
    料及交易明細、被告與證人甲○○之LINE對話紀錄截圖、被告
    傳送予證人甲○○之簡訊截圖、中國信託商業銀行股份有限公
    司111 年6 月16日函暨檢附證人林美怡名下中國信託商業銀
    行帳戶開戶基本資料及交易明細、證人林美怡與被告、告訴
    人之LINE對話紀錄截圖等存卷為憑（他卷第47、49 、77至8
    1、87、89、111 至117 、131 、133 頁），是此部分事實
    堪以認定。
　⒉按刑法第346 條第1 項恐嚇取財罪之構成，以犯人所為不法
    之惡害通知達到於被害人，並足使其心生畏懼而交付財物為
    要件。凡一切言語、舉動足以使他人生畏懼心者，均包括在
    內；又恐嚇取財之恐嚇行為不以將來之惡害通知為限，即以
    強暴脅迫為手段，而被害人未達於不能抗拒程度者，亦屬之
    （最高法院107 年度台上字第1024號判決意旨參照）。觀諸
    卷附被告與證人乙○○之LINE對話紀錄，顯示被告於111 年3 
    月25日上午10時52分許撥打LINE語音電話，及傳送第一商銀
    帳戶存摺封面照片予證人乙○○後，證人林美怡即依證人乙○○
    所請，而於111 年3 月25日晚間9 時19分許將1 萬元匯入被
    告所指定之第一商銀帳戶內等情（他卷第49、131  頁），
    足知被告係主動向證人乙○○索討此1 萬元。而苟如被告於偵
    訊中所稱：乙○○答應我的事情沒有做到，打電話也常常不接
    ，我根本找不到人，本票只是形式上做擔保，乙○○匯給我的
    1 萬元，就是10萬元中的一部份，這10萬元不用賠也沒有關
    係等語（他卷第66、68頁），亦即賠款之說只是戲言，則被
    告何須於111 年3 月25日上午10時52分許撥打LINE語音電話
    ，及傳送第一商銀帳戶存摺封面照片予證人乙○○？若非基於
    特殊因素考量，證人乙○○又為何在與被告通話後，隨即於該
    日聯繫證人林美怡處理匯款事宜？衡以，被告乃無償教導證
    人乙○○關於油漆技術之人，且雙方並未約定證人乙○○需給付
    學費一事，業據證人乙○○於本院審理時證述在卷（本院卷第
    83頁），可見被告對證人乙○○之職涯發展曾給予一定程度之
    幫助，即便證人乙○○未對被告心存感激，亦當不至有誣陷被
    告之理。從而，證人乙○○於偵訊時證稱：被告說他教我這麼
    多東西，我說不做就不做，我必須給他一個交代，當時只有
    我跟被告，我是在臺中市沙鹿區某家便利超商簽10張面額1 
    萬元本票，因為我怕被告傷害我，被告說他會打我，只要我
    不接被告的電話，被告就會打我，而且被告知道我住在哪裡
    ，我怕被打，所以於111 年4 月領薪水時，有請老闆娘林美
    怡轉帳到被告給的帳戶中，簽10張本票時，被告要我1 個月
    還1 萬元等語（他卷第64頁）；於本院審理時證述：我一開
    始是在便利超商和被告講工作的事情，後來被告就叫我給他
    1 個交代，因為被告有教我技術上的事情，雖然沒有約定要
    付他學費，可是我怕被他打，被告叫我簽10張面額1 萬元的
    本票給他，我就簽，我於111 年4  月份有請老闆娘匯1 萬
    元給被告，這筆是本票中的其中1 萬元，被告說直接從老闆
    娘那邊的錢扣，他也認識老闆娘，簽本票之前，被告常常打
    我、罵我，只是之前我沒有去驗傷，被告當時每天都會來我
    家，我好像都要照著被告的話做，我也不會溝通，我也不敢
    跟被告溝通，兩個人做起來不順，我想要離開，被告覺得我
    不講道義，因為我心裡會害怕，所以就決定付10萬元解決等
    語（本院卷第81至83、86 、87頁），尚非無憑。
　⒊參諸證人乙○○於本院審理時證稱：我沒有欠被告錢，之前跟
    我母親甲○○在老闆娘林美怡那裡用擴音跟被告講電話，那時
    候是被告先講要賠10萬元的事，我沒有答應被告，講完電話
    以後，我跟我母親就離開老闆娘那裡，並與被告在便利商店
    見面，我們3 個人在講10萬元的事情，被告問我這件事要怎
    麼處理，我說10萬元就10萬元，但我不是心甘情願要付10萬
    元，之後大約隔1 、2 個星期就簽本票給被告等語（本院卷
    第82至85頁）；證人甲○○於本院審理時所證：我與我兒子乙○○某天晚上在老闆娘林美怡那裡用擴音跟被告講電話，被告
    就先提到要賠10萬元，被告就說他很照顧乙○○、幫乙○○找工
    作、教乙○○技術，乙○○說不要做、要離開，要給他一個交代
    ，乙○○就說他沒有錢，後來被告要跟我們當面談，被告一直
    說不放過我們，不來就要打乙○○打到殘廢，要不然就是去我
    家找我們，被告知道我家在哪裡，我們當時嚇壞了，我跟乙○○就去便利商店赴約，乙○○在超商的時候，有先答應要好好
    做，我們已經不知道怎麼辦、都嚇壞了，如果被告真的要10
    萬元，我們可能也要答應等語（本院卷第90、91頁）。互核
    證人乙○○、甲○○上開證詞，堪認證人乙○○係在面臨巨大精神
    壓力、處於極度驚恐之狀態下，迫於無奈乃先口頭答應支付
    10萬元，嗣後即簽發面額均為1 萬元之本票10張予被告作為
    付款之擔保。且由被告與證人甲○○之LINE對話紀錄、被告傳
    送予證人甲○○之簡訊截圖以觀，被告於111 年4 月24日中午
    12時22分許傳送「人渣」等語予證人甲○○後，即於同年4 月
    25日上午10時25分許至同年4 月27日上午11時37分許之期間
    ，密集撥打10餘通LINE語音電話予證人甲○○，並於同年4 月
    26日下午3  時42分許、同年4 月27日上午11時29、30分許
    陸續傳送「還是說要到家裡找你才會面對」、「不是很喜歡
    管，是非不分逃避問題，你怎麼教小孩的？」、「連已讀都
    不敢，真丟臉欸你」等訊息予證人甲○○（他卷第87頁），復
    於同年5 月3 日晚間7 時52分許撥打2 通LINE語音電話，及
    於該日晚間8 時4 分許傳送「明知道閃避問題、問題依然在
    你們喜歡把人逼到抓狂就是了？」之簡訊予證人甲○○（他卷
    第87、89頁）；輔以，證人甲○○於本院審理時證稱：被告是
    因為本票的事打電話給我，但是我不敢接，第1 次的錢被老
    闆娘扣走了，被告打那麼多電話就是跟我討第2 筆1 萬元，
    因為乙○○沒有接電話，被告就會打電話給我，我們沒付第2 
    筆1  萬元等語（本院卷第92頁），益見證人乙○○確非自願
    給付10萬元、簽發前揭10張本票予被告，且被告於偵訊時所
    述即使證人乙○○未賠償10萬元也無所謂云云（他卷第68頁）
    ，亦不屬實，否則證人乙○○當係按期每月支付1 萬元予被告
    ，殊無可能發生證人乙○○刻意閃躲、不接電話，導致證人甲○○遭被告追討1 萬元之情。
　⒋綜參證人乙○○、甲○○於本案偵審期間之證詞，及其等與被告
    之錄音譯文、LINE對話內容；佐以，證人乙○○、甲○○在證人
    林美怡之住處，以電話擴音方式和被告通話時，證人林美怡
    除提及「我跟你講，他其實心裡面…他跟你很熟沒錯，但是
    你你有打他，他心裡面蠻害怕的」、「其實我跟你講韋成，
    真的，不要動手打他，因為吼，你想想看看自己有小孩，如
    果你小孩子是這樣被別人打的話，你當父親作何感想，真的
    」、「你不要讓他有這麼大的恐懼跟害怕」、「他對你就是
    他很怕啦！他很害怕啦！」等語，且數度要求被告不要再毆
    打證人乙○○乙情，此有111 年2 月1 日錄音譯文在卷可稽（
    他卷第34至36頁）。職此，被告不甘證人乙○○任意放棄油漆
    工作，認為自己先前教導證人乙○○油漆技術、幫證人乙○○尋
    找工作機會等付出未獲得回報，乃意圖為自己不法之所有，
    而揚言如證人乙○○不賠償10萬元，以彌補其所受損失，將毆
    打或至住處找證人乙○○，令證人乙○○處於恐懼中，藉此逼使
    證人乙○○依其所言簽立面額均為1 萬元之本票10張，及給付
    第1 筆1 萬元，又受此惡害通知之證人乙○○因深恐不安，遂
    聽命行事等情，堪可認定。被告於本案偵審期間辯稱證人乙○○是自願賠償10萬元，其未以恐嚇方式取得前揭10張本票、
    1 萬元款項云云，洵屬推諉卸責之詞，無以憑採。
二、按當事人、代理人、辯護人或輔佐人聲請調查之證據，法院
    認為不必要者，得以裁定駁回之；而待證事實已臻明瞭者，
    無再調查之必要，刑事訴訟法第163 條之2 第1 項、第2 項
    第3 款定有明文。被告於本院審理時雖請求傳喚證人林美怡
    到庭作證，其待證事實為：我不是恐嚇乙○○要這個10萬元等
    語（本院卷第96頁），然被告與證人乙○○洽談給付10萬元一
    事，或要求證人乙○○簽發前揭10張本票時，證人林美怡均不
    在場乙情，業據被告於本院準備程序中供述甚明（本院卷第
    46至48頁），則證人林美怡既未在場見聞，則以上開待證事
    實而論，傳喚案外人林美怡到庭作證，自無法釐清被告有無
    涉及本案恐嚇取財犯行；復參諸前開各節、卷內其餘事證，
    已足認定被告有為犯罪事實欄一㈡所載犯行，本案事證已臻
    明確，無論調查與否均無從動搖本院之認定，是認被告前開
    證據調查之請求無調查必要，應予駁回。
三、綜上所述，本案事證明確，被告前開關於恐嚇取財犯行之辯
    詞，委無足取，其上開犯行均堪認定，應依法論科。
參、論罪科刑
一、核被告就犯罪事實欄一㈠、㈡、㈢所為，分別係犯刑法第277 
    條第1 項之傷害罪、刑法第346 條第1 項之恐嚇取財罪、刑
    法第305 條之恐嚇危害安全罪。
二、又於犯罪事實欄一㈠、㈢所示時、地，被告數次毆打、恐嚇證
    人乙○○之行為，各係基於傷害、恐嚇危害安全之單一犯意，
    分別於同一地點、密切接近之時間實施，侵害同一法益，各
    行為之獨立性極為薄弱，依一般社會健全觀念，在時間差距
    上，難以強行分開，在刑法評價上，以視為數個舉動之接續
    施行，合為包括之一行為予以評價，較為合理，就被告所為
    傷害犯行、恐嚇危害安全犯行，應分別論以接續犯。
三、另被告取得證人乙○○所簽發之前揭10張本票後，於111 年3 
    月25日晚間9 時19分許所取得證人乙○○委請證人林美怡代為
    匯款之1 萬元，均係為向證人乙○○索取10萬元而為，可徵被
    告係基於單一犯意，於密接之時間內，接續實施同一恐嚇取
    財構成要件，並侵害同一法益，依一般社會健全觀念，各行
    為之獨立性極為薄弱，實難割裂為數個獨立犯罪行為各別評
    價，應認僅屬單一犯罪決意之數個舉動接續實行，亦論以接
    續犯之一罪。
四、被告上開所犯傷害罪、恐嚇取財罪、恐嚇危害安全罪，犯意
    各別，行為互殊，應予分論併罰。
五、爰以行為人之責任為基礎，審酌被告已屬智識成熟之成年人
    ，僅因不滿證人乙○○之工作態度、欲中斷油漆之工作，徒費
    其心血，竟不思尋求正當途徑、合法方式，以解決其與證人
    乙○○之糾紛，反而以犯罪事實欄一㈠至㈢所載方式傷害、恐嚇
    證人乙○○、對證人乙○○恐嚇取財，造成證人乙○○之恐懼不安
    ，被告所為實不可取；並考量被告與證人乙○○並未達成和（
    調）解，或賠償其所受損害、取得證人乙○○之諒解，及被告
    於本院審理期間僅坦承涉犯傷害罪、恐嚇危害安全罪等犯後
    態度；參以，被告此前曾有不法犯行經法院論罪科刑之情，
    有臺灣高等法院被告前案紀錄表附卷足憑（本院卷第17至23
    頁）；兼衡被告於本院審理時自述國中畢業之智識程度、離
    婚、有2 名未成年子女須扶養之生活狀況（本院卷第99頁）
    ，暨其犯罪之動機、目的、手段、證人乙○○所受傷勢、被告
    所獲取之財物價值等一切情狀，分別量處如主文所示之刑，
    並就附表編號1 、3 部分定其應執行之刑，暨就拘役刑、有
    期徒刑部分均諭知易科罰金之折算標準，另就罰金刑部分諭
    知易服勞役之折算標準。
肆、沒收
    末按犯罪所得，屬於犯罪行為人者，沒收之；前2 項之沒收
    ，於全部或一部不能沒收或不宜執行沒收時，追徵其價額，
    刑法第38條之1 第1 項前段、第3 項定有明文。未扣案之證
    人乙○○所簽發面額均為1 萬元之本票10張，及證人乙○○所給
    付之1 萬元，均係被告為恐嚇取財罪所獲取之不法利得，爰
    依上開規定，於該罪主文項下均宣告沒收，並於全部或一部
    不能沒收或不宜執行沒收時，均追徵其價額。
據上論斷，應依刑事訴訟法第299 條第1 項前段，刑法第277 條
第1 項、第305 條、第346 條第1 項、第41條第1 項前段、第42
條第3 項、第51條第6 款、第38條之1 第1 項前段、第3 項，刑
法施行法第1 條之1 第1 項，判決如主文。
本案經檢察官陳東泰提起公訴，檢察官丙○○到庭執行職務。
中　　華　　民　　國　 111　　年　　10　　月　　 4　　日
                  刑事第十三庭　審判長法　官  劉敏芳

　　　　　　　　　　　　　　　　　　　法　官　簡佩珺　

　　　　　　　　　　　　　　　　　　　法　官  劉依伶
以上正本證明與原本無異。
如不服本判決應於收受送達後20日內向本院提出上訴書狀，並應
敘述具體理由；其未敘述上訴之理由者，應於上訴期間屆滿後20
日內向本院補提理由書（均須按他造當事人之人數附繕本）「切
勿逕送上級法院」。
告訴人或被害人如不服判決，應備理由具狀向檢察官請求上訴，
上訴期間之計算，以檢察官收受判決正本之日起算。
　　　　                              書記官  盧弈捷
中　　華　　民　　國　 111　　年　　10　　月　　 4　　日
附錄本案論罪科刑法條：
中華民國刑法第277條
傷害人之身體或健康者，處5年以下有期徒刑、拘役或50萬元以
下罰金。
犯前項之罪，因而致人於死者，處無期徒刑或7年以上有期徒刑
；致重傷者，處3年以上10年以下有期徒刑。
中華民國刑法第305條
以加害生命、身體、自由、名譽、財產之事恐嚇他人，致生危害
於安全者，處2年以下有期徒刑、拘役或9千元以下罰金。
中華民國刑法第346條
意圖為自己或第三人不法之所有，以恐嚇使人將本人或第三人之
物交付者，處6月以上5年以下有期徒刑，得併科3萬元以下罰金
。
以前項方法得財產上不法之利益或使第三人得之者，亦同。
前二項之未遂犯罰之。

附表：
編號 犯罪事實 主文 1 犯罪事實欄一㈠ 丁○○犯傷害罪，處拘役肆拾日，如易科罰金，以新臺幣壹仟元折算壹日。 2 犯罪事實欄一㈡ 丁○○犯恐嚇取財罪，處有期徒刑陸月，併科罰金新臺幣貳萬元，有期徒刑如易科罰金、罰金如易服勞役，均以新臺幣壹仟元折算壹日。未扣案之乙○○所簽發面額均為新臺幣壹萬元之本票壹拾張、新臺幣壹萬元均沒收，於全部或一部不能沒收或不宜執行沒收時，均追徵其價額。 3 犯罪事實欄一㈢ 丁○○犯恐嚇危害安全罪，處拘役參拾日，如易科罰金，以新臺幣壹仟元折算壹日。